【裁判字號】    99,消債清,43
【裁判日期】    990318
【裁判案由】    清算事件
【裁判全文】
臺灣高雄地方法院民事裁定            99年度消債清字第43號
聲  請  人
即債務人    陳立嶽
相  對  人
即債權人    合作金庫商業銀行股份有限公司
法定代理人  劉燈城
代  理  人  方國賢
相  對  人
即債權人    中國信託商業銀行股份有限公司
法定代理人  羅聯福
代  理  人  謝洺真
相  對  人
即債權人    三信商業銀行股份有限公司
法定代理人  廖君澤
代  理  人  莊嘉隆
相  對  人
即債權人    台灣土地銀行股份有限公司
法定代理人  蘇樂明
代  理  人  蘇東隆
上列當事人聲請消費者債務清理事件，本院裁定如下：
    主  文
債務人所提如附件一所示之更生方案應予認可。
    理  由
一、按債務人有薪資、執行業務所得或其他固定收入，法院認更
    生方案之條件公允者，得不經債權人會議可決，逕依債務人
    之聲請或依職權以裁定認可更生方案；法院於認可之裁定時
    ，因更生方案履行之必要，對於債務人在未依更生方案條件
    全部履行完畢前之生活程度，得為相當之限制，消費者債務
    清理條例第64條第1 項、第62條第2 項分別定有明文。
二、本件債務人聲請更生，前經本院98年消債更字第112 號民事
    裁定開始更生程序在案，有上開裁定一份在卷可稽。又債務
    人自陳自交通部退休，每月支領月退金約為新台幣（下同）
    17000 元，業據債務人提出公務人員退休撫卹基金管理委員
    會發放月退金通知單一份為證，是債務人確有固定收入之事
    實，應可認定。
三、經查：
  (一)債務人名下並無不動產，並主張須扶養其母親盧若蘭，而有
    扶養之支出，亦據債務人提出戶籍謄本，平均每月支出明細
    清單等資料為證，而其母親盧若蘭確無謀生能力由債務人扶
    養，亦據其提出證明書一份附卷可參，是債務人卻須負扶養
    之義務，堪信為真。
  (二)本院審酌債務人居於高雄市，依內政部社會司所公布之98年
    度每人每月最低生活費標準為11309 元，其中包含食品費、
    衣著鞋襪費、房租水電費、家居管理費、醫療保健費、交通
    通訊費、誤樂教育費及雜項支出等項目，以足維持個人人格
    需求，況債務人既已進入更生程序，生活程度自應受較一般
    社會大眾為嚴格之限制與拘束，非再維持過去之生活水平。
    而對父母之扶養義務，由子女共同負擔之。民法第1115條第
    3 項定有明文。而債務人之母親盧若蘭有六名子女，有債務
    人提出家族系統表一份在卷可稽，是債務人之母親之扶養費
    應由債務人負擔六分之一，是債務人每月須支付其母親之扶
    養費為1885（11309 元÷6 ＝1885），及其個人之生活費
    11309 元，合計須支出13194 元，應屬合理。
四、再觀之債務人所提之如附件依所示之更生方案，其條件為：
    債務人以每個月為一期，每期清償額為5001元，分96期清償
    ，自認可更生方案裁定確定之翌日起為8 年，總清償額為48
    0096元，清償成數為27.63%，而依債務人每月月退休金1700
    0 元，扣除必須支出13194 元，足認債務人已盡其力，將每
    月所得扣除必要支出之費用後全數還予債權人，再參酌債務
    人年事已高（36年12月10日出生），且債權人三信商業銀行
    股份有限公司亦具狀同意債權人所提出之更生方案，本院認
    其更生方案當屬公允、適當、可行，且債務人並無同條例第
    64 條 第2 項所定不得認可之消極事由存在，爰不經債權人
    會議決議可決，予以認可該更生方案，爰裁定如主文。
中    華    民    國    99    年    3     月    18    日
                  民事庭    法      官  沈建興
上為正本係照原本作成，於債權人會議不同意更生方案之債權人
，如不服裁定，應於裁定送達後10日內，以書狀向本院提出抗告
，並繳納抗告費新台幣1 仟元。
中    華    民    國    99    年    3     月    18    日
                            書記官  梁竫

司法院資訊處製作；財團法人民間司法改革基金會備份。
